臺灣高等法院臺南分院刑事判決
110年度交上訴字第1202號
上  訴  人  
即  被  告  林延展
選任辯護人  林堯順律師
上列上訴人因過失致死等案件，不服臺灣雲林地方法院110年度
交訴字第42號中華民國110年10月19日第一審判決（起訴案號：
臺灣雲林地方檢察署110年度偵字第522號），提起上訴，本院判
決如下：
    主  文
上訴駁回。
林延展緩刑貳年。
    理  由
一、本案經本院審理結果，認第一審判決被告過失致死罪，處有
    期徒刑8月，核無不當，應予維持，並引用如附件第一審判
    決書記載之證據及理由，復補充交通部公路總局覆議意見書
    、本院公務電話紀錄查詢表、本院調解事件進行單、調解筆
    錄、匯款回條、告訴人陳報意見狀等資料（本院卷第35、37
    、69、71至72、73至77、79至81、107至108頁）。
二、被告上訴意旨略以：
　  被告坦承犯行，並有自首，犯後態度良好，係因金額差距過
    大而未能達成和解，請再定調解庭，原審判處被告有期徒刑
    8月，量刑過重，爰此提起上訴，請將原判決撤銷，更為適
    當之判決。
三、駁回上訴之理由：
  ㈠原審以被告犯過失致死罪，罪證明確，因而依附件原判決所
    示法條，並審酌各項量刑事由，量處有期徒刑8月，本院核
    其認事用法並無不當，量刑亦稱允洽，應予維持。
  ㈡本件車禍過失責任依據本院職權送覆議鑑定結果：⑴被告駕駛
    自用小客車，行經劃設有「▽」讓路線之無號誌多岔路口，
    支線道車未暫停讓幹線道車先行，為肇事主因。⑵乙○○駕駛
    普通重型機車，行經無號誌多岔路口，未減速慢行，作隨時
    停車之準備，為肇事次因，有覆議意見書可按，本判決同此
    認定，原判決之鑑定意見書超速部分應予更正。再者，量刑
    輕重係屬事實審法院得依職權自由裁量之事項，苟已斟酌刑
    法第57條各款所列情狀而未逾越法定刑度，不得遽指為違法
    ；又在同一犯罪事實與情節，如別無其他加重或減輕之原因
    ，下級審量定之刑，亦無過重或失輕之不當情形，則上級審
    法院對下級審法院之職權行使，原則上應予尊重。原審就本
    案之量刑，已依刑法第57條規定審酌被告上開一切情狀，並
    衡以被告無刑事前科，素行尚可，過失情節，傷亡人數等情
    ，而量處上開刑度，除未逾越職權外，亦無違反比例原則，
    及有其他失出或失入之違法或失當之處，難認有何過重情形
    ，此部分上訴，為無理由，應予駁回。
四、末查，被告前未曾因故意犯罪受有期徒刑以上刑之宣告，有
    臺灣高等法院被告前案紀錄表可按，因一時疏忽，致罹刑典
    ，犯後坦承犯行，尚具悔意，且於原審判決後之本院審理期
    間，與被害人家屬成立調解，賠償290萬元（不含強制險）
    ，有本院調解筆錄、刑事陳報狀、匯款單據等資料在卷可按
    （本院卷第71至72、79至81頁），並徵得被害人家屬同意法
    院給予緩刑之宣告，考量被告一時疏失肇致車禍，經此偵審
    程序及科刑教訓後，當知警惕，應無再犯之虞，其所宣告之
    刑以暫不執行為適當，爰依刑法第74條第1項第1款之規定，
    併予宣告緩刑2年，以啟自新。
據上論結，應依刑事訴訟法第368條、第373條，刑法第74條第1
項第1款，判決如主文。　　
本案經檢察官許景睿提起公訴，檢察官謝錫和到庭執行職務。
中　　華　　民　　國　 111　　年　　 1　　月　　27　　日
                    刑事第五庭  審判長法  官  蔡廷宜
                                      法  官  蔡川富
                                      法  官  翁世容
以上正本證明與原本無異。
如不服本判決應於收受送達後20日內向本院提出上訴書狀，其未
敘述上訴理由者，並得於提起上訴後20日內向本院補提理由書（
均須按他造當事人之人數附繕本）「切勿逕送上級法院」。
　　　　　　　　　　　　　　　　　　　書記官  顏惠華
中　　華　　民　　國　　111 　年　　 1　　月　　27　　日
附錄本案論罪科刑法條：
中華民國刑法第276條
因過失致人於死者，處5年以下有期徒刑、拘役或50萬元以下罰
金。
中華民國刑法第284條
因過失傷害人者，處1年以下有期徒刑、拘役或10萬元以下罰金
；致重傷者，處3年以下有期徒刑、拘役或30萬元以下罰金。

【附件】
臺灣雲林地方法院刑事判決
110年度交訴字第42號
公　訴　人　臺灣雲林地方檢察署檢察官
被　　　告　林延展　男　民國00年0月0日生
　　　　　　　　　　身分證統一編號：Z000000000號
　　　　　　　　　　住雲林縣○○鄉○○村○○000號
上列被告因過失致死案件，經檢察官提起公訴（110年度偵字第5
22號），於準備程序進行中，被告就被訴事實為有罪之陳述，經
合議庭裁定由受命法官獨任進行簡式審判程序，判決如下：
    主      文
林延展犯過失致人於死罪，處有期徒刑捌月。 
    事實及理由
壹、犯罪事實
一、林延展於民國109年12月19日下午4時54分許，駕駛車牌號碼
    000-0000號自用小客車，沿雲林縣崙背鄉舊庄村之村里道路
    由東往西行駛，途經雲林縣崙背鄉舊庄村雲13鄉道210718號
    路燈旁之交岔路口時，本應注意行經劃設有「▽」讓路線之
    無號誌多岔路口，支線道應暫停讓幹道車先行，且應注意在
    未劃設車道線、行車分向線或分向限制線之道路，時速不得
    超過30公里，而依當時天候晴、日間自然光線、柏油路面乾
    燥、無缺陷、無障礙物、視距良好，並無不能注意之情事，
    竟疏於注意及此，貿然通過上開多岔路口，適乙○○騎乘車牌
    號碼000-000號普通重型機車搭載丁○○，沿雲林縣崙背鄉舊
    庄村雲13鄉道由北往南行駛，亦疏未注意行經無號誌多岔路
    口，應減速慢行，作隨時停車之準備，即貿然通過上開多岔
    路口，二車遂發生碰撞，致乙○○受有顱腦損傷併肋骨骨折致
    多重器官外傷性損傷等傷害，雖經緊急送醫救治，仍於同日
    晚間7時47分許死亡；並致丁○○受有胸部挫傷併左側2-10肋
    骨骨折、頭部外傷併顱內出血等傷害。林延展於案發後停留
    現場，於有偵查權限之機關及公務員發覺其犯罪前，向前往
    現場處理之警員表明其為肇事人自首並願接受裁判。
二、案經乙○○之子丙○○、丁○○訴由雲林縣警察局西螺分局報告臺
    灣雲林地方檢察署檢察官偵查起訴。　
貳、程序部分
　　被告林延展所犯之罪，係死刑、無期徒刑、最輕本刑為3年
    以上有期徒刑以外之罪，亦非高等法院管轄第一審案件，被
    告於準備程序就前揭被訴事實為有罪之陳述，經依法告知簡
    式審判程序之旨，並聽取當事人之意見後，本院合議庭認無
    不得或不宜依簡式審判程序進行之情形，爰依刑事訴訟法第
    273條之1第1項規定，裁定本案由受命法官獨任進行簡式審
    判程序，是本案之證據調查，依同法第273條之2規定，不受
    同法第159條第1項、第161條之2、第161條之3、第163條之1
    及第164條至第170條規定之限制。
參、認定犯罪事實所憑之證據及理由
一、上揭犯罪事實，業據被告於偵訊、本院準備及審理程序時均
    坦承不諱（偵卷第135至141頁；本院卷第71頁、第102頁、
    第110頁），核與證人即告訴人丙○○於警詢及偵訊時之證述
    、證人即告訴人丁○○於偵訊時之證述大致相符（相卷第11至
    13頁、第50至51頁；偵卷第135頁至第141頁），並有雲林縣
    警察局西螺分局道路交通事故現場圖（相卷第14頁）、道路
    交通事故調查報告表㈠、㈡（相卷第15至16頁）、告訴人丁○○
    之彰化基督教醫療財團法人彰化基督教醫院診斷書（偵卷第
    147頁）、被害人乙○○之天主教若瑟醫療財團法人若瑟醫院
    診斷證明書（相卷第20頁）、公路監理電子閘門證號查詢汽
    車駕駛人（偵卷第115頁）各1份、車輛詳細資料報表2份（
    偵卷第111頁、第113頁）、臺灣雲林地方檢察署相驗筆錄（
    相卷第47頁）、相驗屍體證明書（相卷第52頁）、檢驗報告
    書（相卷第57至61頁）各1份、相驗照片20張（偵卷第85至1
    03頁）、現場暨雙方車損、監視器紀錄擷取照片38張（相卷
    第21頁至第39頁）在卷可稽，堪認被告之自白與事實相符，
    應可採信。
二、按行車速度，依速限標誌或標線之規定，無速限標誌或標線
    者，應依下列規定：一、行車時速不得超過50公里。但在設
    有快慢車道分隔線之慢車道，時速不得超過40公里，未劃設
    車道線、行車分向線或分向限制線之道路，時速不得超過30
    公里；讓路線，用以警告車輛駕駛人前有幹線道應減速慢行
    ，或停車讓幹線道車先行；汽車行駛至交岔路口，其行進、
    轉彎，應依下列規定：二、行至無號誌或號誌故障而無交通
    指揮人員指揮之交岔路口，支線道車應暫停讓幹線道車先行
    。未設標誌、標線或號誌劃分幹、支線道者，少線道車應暫
    停讓多線道車先行；車道數相同時，轉彎車應暫停讓直行車
    先行；同為直行車或轉彎車者，左方車應暫停讓右方車先行
    。但在交通壅塞時，應於停止線前暫停與他方雙向車輛互為
    禮讓，交互輪流行駛，道路交通安全規則第93條第1項第1款
    、第102條第1項第2款、道路交通標誌標線號誌設置規則第1
    72條分別定有明文。被告既為領有合格駕駛執照之人，有上
    開證號查詢汽車駕駛人1份附卷可憑，是其駕駛前揭汽車上
    路時自應知悉並遵守上述規定，而依上開道路交通事故調查
    報告表㈠及現場照片暨監視器影像截圖照片所示，本案車禍
    事故發生時依當時天氣晴、日間自然光線、柏油路面乾燥、
    無缺陷、無障礙物且視距良好等情，並無不能注意之情事，
    詎其竟疏未注意及此，行經劃設有「▽」讓路線之無號誌多
    岔路口，未暫停讓幹道車先行，且在未劃設車道線、行車分
    向線或分向限制線之道路，以時速超過30公里貿然直行駛入
    上開交岔路口，適有被害人騎乘上開機車搭載告訴人丁○○，
    亦疏未注意行經無號誌多岔路口，應減速慢行，作隨時停車
    之準備，即貿然前行駛入上開交岔路口，兩車因而發生碰撞
    ，肇致本案車禍，被告就本案事故之發生自有過失。而本案
    車禍事故經送交通部公路總局嘉義區監理所嘉雲區車輛行車
    事故鑑定會鑑定肇事責任，結果認為：「一、林延展駕駛自
    用小客車，行經劃設有「▽」讓路線之無號誌多岔路口，支
    線道車未暫停讓幹線道車先行，且嚴重超速行駛，為肇事主
    因。二、乙○○駕駛普通重型機車，行經多號誌交岔路口，未
    減速慢行，作隨時停車之準備，為肇事次因。」等情，有交
    通部公路總局嘉義區監理所110年3月9日嘉監鑑字第1100000
    136號函檢附之鑑定意見書1份（相卷第63至64頁反面）存卷
    可考，益徵被告就本案事故之發生確有過失甚明。至被害人
    於本案事故亦有過失責任，然此僅屬量刑時應予考量之事由
    ，不能因而解免被告過失致人於死及過失傷害之責。被告之
    過失行為與被害人因本案車禍所受傷害及死亡結果、告訴人
    丁○○因本案車禍所受傷害結果間，均有相當因果關係，洵堪
    認定。
三、綜上所述，本案事證明確，被告犯行堪以認定，應予依法論
    科。
參、論罪科刑
一、核被告所為，係犯刑法第276條過失致人於死罪、刑法第284
    條前段過失傷害罪。被告以一過失駕駛行為，同時造成被害
    人死亡及告訴人丁○○受有傷害之結果，為想像競合犯，應依
    刑法第55條前段規定，從一重之過失致人於死罪處斷。
二、被告於肇事後，停留在車禍現場，待員警據報趕往現場，並
    於員警未知悉肇事者為何人前，主動向處理車禍之警員承認
    其為肇事車輛之駕駛人，而自首接受裁判等情，有雲林縣警
    察局西螺分局交通分隊道路交通事故肇事人自首情形紀錄表
    1張在卷可參（偵卷第121頁），核與自首要件相符，爰依刑
    法第62條前段規定減輕其刑。
三、爰審酌被告疏未注意遵守交通規則，與被害人發生車禍，致
    被害人因而死亡、告訴人丁○○因而受有傷害，所為不該；惟
    念及被告坦承犯行，尚具悔意，且被告無刑事前科紀錄，有
    臺灣高等法院被告前案紀錄表1份附卷可參（本院卷第5頁）
    ，堪認其素行尚屬良好，並考量被告為肇事主因、被害人為
    肇事次因，雙方因調解條件有所落差，而無法調解，故被害
    人家屬及告訴人丁○○所受之損害尚未獲得填補等情節；暨被
    告自陳○○肄業之智識程度，務農為業，月收入約新臺幣2、3
    萬元，已婚，育有1名未成年子女（本院卷第112至113頁）
    之家庭經濟狀況，兼衡被告之過失程度暨檢察官、告訴代理
    人及告訴人2人對於量刑之意見等一切情狀，量處如主文所
    示之刑。
伍、應適用之法律
一、刑事訴訟法第273條之1第1項、第299條第1項前段。
二、刑法第276條、第284條前段、第55條前段、第62條前段。
三、刑法施行法第1條之1第1項。
本案經檢察官許景睿提起公訴，檢察官李松諺、蕭仕庸到庭執行
職務。
中    華    民    國    110    年   10    月    19    日
                  刑事第六庭   法  官  簡伶潔
以上正本證明與原本無異。                         
如不服本判決應於收受送達後20日內向本院提出上訴書狀，並應
敘述具體理由；其未敘述上訴理由者，應於上訴期間屆滿後20日
內向本院補提理由書（均須按他造當事人之人數附繕本）「切勿
逕送上級法院」。告訴人或被害人如對於本判決不服者，應具備
理由請求檢察官上訴，其上訴期間之計算係以檢察官收受判決正
本之日期為準。
                               書記官  高士童
中　　華　　民　　國　　110 　年　　10　　月　　19　　日
附錄本案論罪科刑法條全文：
中華民國刑法第276條
因過失致人於死者，處5年以下有期徒刑、拘役或50萬元以下罰
金。

中華民國刑法第284條
因過失傷害人者，處1年以下有期徒刑、拘役或10萬元以下罰金
；致重傷者，處3年以下有期徒刑、拘役或30萬元以下罰金。